【裁判字號】    98,抗,222
【裁判日期】    980930
【裁判案由】    選任臨時管理人
【裁判全文】
臺灣板橋地方法院民事裁定               98年度抗字第222號
抗  告  人  乙○○
相  對  人  閩江營造有限公司
法定代理人  甲○○
上列抗告人因與相對人間聲請選任臨時管理人事件，對於中華民
國98年8 月24日本院98年度法字第21號裁定提起抗告，本院裁定
如下：
    主  文
抗告駁回。
抗告程序費用新臺幣壹仟元由抗告人負擔。
    理  由
一、本件抗告意旨略以：抗告人為閩江營造有限公司（下稱閩江
    公司）之實際負責人，因遭甲○○以偽造文書之方式竊佔閩
    江公司全部資產，甲○○並於民國（下同）96年7 月15日不
    實向臺北縣政府申辦停業迄今，拒不執行董事職務，使閩江
    公司工程款、來往工務都無法向三軍總醫院等業主洽辦，大
    部分全遭稅捐及各種名目五鬼搬運查扣，影響巨大。而且，
    甲○○為長住國防醫學院三軍總醫院之精神病患，領有精神
    殘障手冊，復因涉犯刑法偽造文書罪嫌，遭臺灣高等法院以
    97 年 度上重更一字第30號判刑三年確定，即將入監服刑，
    亦無從執行董事職務，爰聲請廢棄原裁定等語。
二、按董事會不為或不能行使職權，致公司有受損害之虞時，法
    院因利害關係人或檢察官之聲請，得選任一人以上之臨時管
    理人，代行董事長及董事會之職權，公司法第208 條之1 第
    1 項前段定有明文。又聲請選任臨時管理人，應以書面表明
    董事會不為或不能行使職權，致公司有受損害之虞之事由，
    並釋明之，修正後非訟事件法第183 條第2 項規定甚明。公
    司有無選任臨時管理人之必要，自應視其是否有急迫需董事
    親自處理之具體事項，或因董事全部不能行使職權，致公司
    有受損害之虞。
三、經查：
  (一)按閩江公司法定代理人原為楊柳添，於95年12月8 日不慎落
    海溺斃，其女友即甲○○為清償閩江公司承包國防醫學院三
    軍總醫院汀洲院區綜合大樓1 樓檢驗科及急診小兒科裝修工
    程所積欠包商之債務，而於95年12月13日持公司大小章向銀
    行領得工程款項146 萬4000元，領得款項除用以清償閩江公
    司積欠包商之欠款外，餘款58萬2762元則於96年1 月10 日
    給付抗告人等情，此有台灣士林地方法院97年度訴字第515
    號刑事判決書附卷可稽（原審卷第120-123 頁）。又三軍總
    醫院就上述工程本有工程餘款32萬6823元未支付閩江公司，
    嗣依台灣士林地方法院執行命令支付「豐緯空調設備有限公
    司」工程款20萬7888元在案，僅餘工程款11萬8935元未支付
    ，此有三軍總醫院函可稽（原審卷第77頁）。又除上述工程
    餘款外，三軍總醫院另有履約保證金54萬元未支付（原審卷
    第42頁），惟經法務部行政執行署板橋行政執行處先後以積
    欠營業稅款30萬7514元、營利事業所得稅款48萬1491元核發
    執行命令扣押在案（原審卷第52-53 頁）。由上可知，閩江
    公司雖對三軍總醫院仍有工程款及履約保證金款項債權，惟
    目前係遭板橋行政執行處以積欠稅款為由全數扣押中，須待
    司法程序確定後始得依法處理，並無抗告人所謂「工程款大
    部分遭各種名目五鬼搬運查扣」之情形存在。
  (二)再按，抗告人原為閩江公司股東，此有閩江公司變更登記表
    可稽（原審卷第78-79 頁），原法定代理人楊柳添死亡後，
    抗告人於96年1 月10日書立同意書推選甲○○為董事，執行
    業務並代表公司，且將其出資額轉由甲○○承受，此有閩江
    公司股東同意書可稽（原審卷第72頁），故抗告人指稱江君
    惠以偽造文書之方式竊佔閩江公司全部資產云云，尚屬無據
    。
  (三)抗告人雖又稱相對人之惟一董事甲○○因犯常業詐欺罪，經
    臺灣高等法院以97年度上重更一字第30號判刑三年確定，即
    將入監服刑，無從執行董事職務云云。惟原審曾依職權調取
    臺灣高等法院被告前案紀錄表（原審卷第106-112 頁），甲
    ○○所涉犯刑事詐欺案件尚在審理中，未經判處刑罰確定，
    亦未遭羈刑或入監服刑。抗告人雖謂該案已經臺灣高等法院
    以97年度上重更一字第30號判處三年有期徒刑確定，惟經本
    院再於98年9 月22日以公務電話查詢，該案仍因上訴而未確
    定，有本院辦理民事電話查詢登記表附卷可稽，足見甲○○
    客觀上並無不能行使董事職權之情形存在。
  (四)抗告人另以閩江公司自96年7 月起即聲請停業至99年7 月15
    日為由，主張甲○○拒不執行董事職務云云。查閩江公司雖
    於96、97、98年間先後向財政部臺灣省北區國稅局中和稽徵
    所申請暫停營業（原審卷第164-166 頁），然該公司僅係申
    請暫停營業，並非完全歇業，且有限公司董事之職權行使與
    否，與該公司目前有無營業，並無必然關係，抗告人僅以甲
    ○○向主管機關申請暫停營業為由，即謂其有拒不行使董事
    職權之情事，自屬無據。
  (五)抗告人又曾於原審提出相關診斷證明及殘障手冊，以甲○○
    係領有殘障手冊之精神病患，主張其不能行使董事職權云云
    。惟上開診斷證明書及身心障礙手冊僅能證明甲○○為輕度
    精神障礙人士，患有雙極性情感性精神疾病，且有自殺意念
    及行為（原審卷第124-125 頁），無法証明確有常住醫院之
    事實，亦無法據以認定甲○○確因患有前揭精神疾病以致其
    不能再行使董事職權。
  (六)依上說明，閩江公司惟一董事甲○○既未因案入監服刑，且
    該公司聲請停業之事實與甲○○係具有自殺意念之輕度精神
    障礙病患等事項，皆與其董事之職權行使無必然關係。本件
    抗告人既無法舉證證明甲○○有何不為或不能行使董事職權
    ，致相對人受有損害之虞。從而，原裁定駁回抗告人之聲請
    ，於法並無不合，抗告人仍執前詞指摘原裁定為不當，求予
    廢棄，為無理由，應予駁回。
四、據上論結，本件抗告為無理由，依非訟事件法第44條第1 項
    、第46條、第21條第2 項、第24條第1 項，民事訴訟法第49
    5 條之1 第1 項、第449 條第1 項，裁定如主文。
中    華    民    國    98    年    9     月    30    日
                民事第三庭  審判長法  官  朱耀平
                                  法  官  何君豪
                                  法  官  劉以全
以上正本係照原本作成。
如不服本裁定，僅得於收受本裁定正本送達後10日內，以適用法
規顯有錯誤為理由，向本院提出再抗告狀（須附繕本一份及繳納
再抗告裁判費新台幣1,000 元），經本院許可後始可再抗告。
中    華    民    國    98    年    10    月    2    日
                                  書記官  劉昌明


司法院資訊處製作；財團法人民間司法改革基金會備份。
